臺灣高雄地方法院民事裁定
109年度消債清字第240號
聲  請  人  張雅芬  
0000000000000000

代  理  人  黃耀平律師
上列當事人因消費者債務清理事件聲請清算，本院裁定如下：
    主  文
聲請人張雅芬自中華民國一一○年三月九日下午四時起開始清算
程序。
命司法事務官進行本件清算程序。
    理  由
一、聲請意旨略以：伊無力清償債務，曾依中華民國銀行公會辦
    理消費金融案件無擔保債務協商機制請求共同協商債務方案
    成立，約定自民國95年7月起，分108期，年利率8％，每月清
    償新臺幣（下同）16,454元，然償還1期後仍不得已毀諾，
    因聲請人有不能清償債務或有不能清償之虞，復未經法院裁
    定開始清算程序或宣告破產，爰聲請清算等語。
二、按債務人不能清償債務或有不能清償之虞者，得依本條例所
    定更生或清算程序，清理其債務；債務人對於金融機構負債
    務者，在聲請更生或清算前，應向最大債權金融機構請求協
    商債務清償方案，或向其住、居所地之法院或鄉、鎮、市、
    區調解委員會聲請債務清理之調解；自債務人提出協商請求
    之翌日起逾30日不開始協商，或自開始協商之翌日起逾90日
    協商不成立，債務人得逕向法院聲請更生或清算；債務人於
    法院裁定開始更生程序或許可和解或宣告破產前，得向法院
    聲請清算；法院開始清算程序之裁定，應載明其年、月、日
    、時，並即時發生效力；法院裁定開始更生或清算程序後，
    得命司法事務官進行更生或清算程序；必要時，得選任律師
    、會計師或其他適當之自然人或法人1人為監督人或管理人
    ，消費者債務清理條例（下稱消債條例）第3條、第151條第
    1項、第153條、第80條前段、第83條第1項、第16條第1項分
    別定有明文。
三、經查：
  ㈠聲請人於95年間協商成立後，繳納1期即未行繳款，最大債權
    銀行國泰世華銀行於95年9月報送毀諾（見卷第44頁以下，
    國泰世華銀行陳報狀暨協議書等），而聲請人於協商時，切
    結每月收入為10,000元，有聲請人協商時之收入切結書可考
    （見卷第56頁），聲請人則稱長子李○澄於95年12月出生、
    婆婆李吳寶琴離癌，伊為照顧該2人乃離職而無工作收入等
    語（卷第66頁），復依勞工保險被保險人投保資料表所示，
    聲請人於95年5月間退保後，至102年間始再投保（見卷第13
    頁反面），是銀行通報毀諾時即95年9月，聲請人並未受雇
    任何公司或商號而投保勞保，以其工作狀況非屬固定，若以
    聲請人斯時收入為切結每月10,000元，顯已無法負擔16,454
    元之還款金額，堪認聲請人因收入不豐，無法持續支應必要
    生活開支及協商款項，而確有不可歸責於己之事由，致履行
    原協商條件有所困難。
  ㈡次查，聲請人於107年及108年度申報所得均為0元，然其自陳
    向本院聲請清算前2年內有薪資所得共162,000元，名下無財
    產，勞工保險於106年4月30日退保，另有南山人壽1張保單
    解約金17,769元，國泰人壽則無有效保約。又聲請人自陳10
    7年10月至108年11月無業，由家人（母親、姐姐及配偶）提
    供生活所需，自108年12月起任職子榮實業有限公司，以時
    薪160元至170元計，據子榮實業公司函覆之薪資明細表所載
    108年12月至109年9月之每月薪資為14,450元至25,245元不
    等，合計186,390元，平均每月為18,639元（計算式：186,3
    90÷10＝18,639），每月領取租金補助3,200元，未領取社會
    局補助；另母親鄭麗杏切結表示僅提供聲請人晚餐及蔬果，
    換算金額約為1個月1,000元等語，配偶李佑澤則切結表示其
    等仰賴補助及打零工收入支應家庭生活開銷、無固定資助金
    額等語，有財產及收入狀況說明書（卷第2頁反面至第3頁）
    、債權人清冊（卷第4頁）、財團法人金融聯合徵信中心前
    置協商專用債權人清冊（卷第7至8頁）、財政部高雄國稅局
    107年及108年度綜合所得稅各類所得資料清單及總歸戶財產
    查詢清單（卷第9至11頁）、薪資袋（卷第12頁）、勞工保
    險被保險人投保資料表（卷第13頁）、高雄市政府社會局社
    會福利資訊料查詢表（卷第25至27頁）、子榮實業有限公司
    陳報狀附員工資料卡及薪資明細表（卷第35至41頁）、國泰
    人壽保險股份有限公司函（卷第65頁）、信用報告（卷第69
    頁）、戶籍謄本（卷第70頁）、存摺（卷第72至84頁）、商
    業保險投保資料查詢結果表（卷第74頁）、南山人壽保險股
    份有限公司函（本案卷第147至148頁）、鄭麗杏出具切結書
    （卷第150頁、第156頁）、李佑澤出具切結書（卷第151頁
    、第157頁）、高雄市政府都市發展局函（卷第164至165頁
    ）在卷可參。本院審酌上情，聲請人受資助部分因未陳報具
    體數額，認以每月5,000元計之，並核算其目前償債能力之
    基礎以108年12月至109年9月平均每月薪資18,639元，加計
    租金補助3,200元及家人資助5,000元，合計26,839元為基準
    。
  ㈢關於聲請人個人日常必要支出部分，聲請人陳稱租屋居住，
    每月房租10,000元與配偶分攤，並領取租金補助每月3,200
    元，有房屋租賃契約書及高雄市政府都市發展局函在卷可稽
    （卷第144至145頁、第164至167頁）。按債務人必要生活費
    用，以最近一年衛生福利部或直轄市政府所公告當地區每人
    每月最低生活費一點二倍定之，消債條例第64條之2第1項定
    有明文。本院參酌衛福部社會司所公告110年度高雄市最低
    生活費標準為13,341元。又該最低生活費用之標準，係照當
    地最近1年平均每人消費支出60％，依其基準之家庭收支調查
    報告調查表格式所示有關經常性支出之調查項目，其原即包
    括利息支出、食品、衣著、房租及水費、電費、醫療保健、
    交通、娛樂、教育等基本生活需求。本院認在聲請人並無特
    殊需求，應以此最低生活費之1.2倍即16,009元認係其個人
    必要生活費用。
  ㈣至扶養費支出部分，聲請人主張扶養2名未成年子女，每月扶
    養費各5,000元。經查，聲請人與配偶李佑澤育有之長子李○
    澄係95年12月生、長女李○靚係97年11月生，2名子女於107
    年及108年度申報所得均為0元、名下均無財產、均無領取社
    會局補助等情，有戶籍謄本、所得資料及財產查詢清單、存
    摺、學生證、在學證明書、高雄市政府社會局社會福利資訊
    料查詢表在卷可憑（見卷第70至71頁、第101至108頁、第11
    7至143頁）。扶養費用數額部分，按受扶養者之必要生活費
    用，準用第1項規定計算基準數額，並依債務人依法應負擔
    扶養義務之比例認定之，消債條例第64條之2第2項亦有明定
    。準此，聲請人所應負擔未成年子女之扶養費，以110年度
    高雄市每人每月最低生活費13,341元之1.2倍即16,009元計
    算，由聲請人與配偶共同分擔後，聲請人負擔2名子女每月
    之扶養費即應以16,009元（計算式：16,009×2÷2＝16,009）
    為度，而聲請人主張每月支出扶養費共10,000元，低於本院
    計算之基準，係屬合理。
  ㈤綜上所述，以聲請人現每月收入26,839元為其償債能力基準
    ，扣除個人必要生活費16,009元及扶養費10,000元後，餘83
    0元，而聲請人目前負債總額為1,657,918元（參聯徵中心債
    權人清冊，包含：台北富邦銀行、國泰世華銀行、兆豐銀行
    、聯邦銀行、中國信託銀行、滙誠第二資產公司），扣除南
    山人壽保險解約金17,769元，以聲請人每月所餘按月攤還結
    果，需約165年【計算式：（1,657,918－17,769）÷830÷12≒1
    64.7】始能清償完畢，堪認聲請人確有不能清償債務之情事
    ，則聲請人向本院聲請清算，應予准許，爰命司法事務官進
    行本件清算程序。
四、依消債條例第11條第1項、第83條第1項、第16條第1項，裁
    定如主文。
中　　華　　民　　國　　110 　年　　3 　　月　　9 　　日
                  民事庭　法　官  　賴寶合
以上正本係照原本作成。
本裁定不得抗告。
中　　華　　民　　國　　110 　年　　3 　　月　　9 　　日
                          書記官    胡美儀